【裁判字號】    90,易,1595
【裁判日期】    900608
【裁判案由】    就業服務法
【裁判全文】
臺灣板橋地方法院刑事判決                          九十年度易字第一五九五號
    公  訴  人  臺灣板橋地方法院檢察署檢察官
    被      告  佳慶絲織廠有限公司
    兼  代表人  乙○○
右列被告因違反就業服務法案件，經檢察官提起公訴（九十年度偵字第五七四○號）
，本院判決如左：
    主  文
佳慶絲織廠有限公司其代表人，因執行業務違反雇主不得未經許可聘僱他人所申請聘
僱之外國人之規定，其聘僱人數為貳人，科罰金新台幣伍萬元。
乙○○違反雇主未經許可聘僱他人所申請聘僱之外國人之規定，其聘僱人數為貳人，
處拘役肆拾日，如易科罰金以參佰元折算壹日。
    事  實
一、乙○○係設於台北縣土城市○○街四十七號之佳慶絲織廠有限公司（下稱佳慶公
    司）之負責人，明知雇主不得未經許可留用他人所申請聘僱之外國人，亦明知泰
    國籍外國人ＨＯＭＴＨＡＥＥ  ＪＩＲＡＰＯＲＮ及ＷＡＴＣＨＡＲＡＰＨＯＮ
    Ｇ  ＬＡＯＳＴＮＧ二人，並非該公司所申請引進之外籍勞工（該外國人分別由
    台達電子工業股份有限公司及三協豐實業股份有限公司申請來台，並分別於八十
    七年及八十六間逃逸，惟其許可撤銷分別為九十年二月十三日及八十九年十月二
    日），竟未經許可，分別自民國八十七年六月間起及八十八年三月間起，皆以月
    薪新台幣（下同）一萬八千元之代價，雇用該二名外國人在佳慶公司之工廠擔任
    紡織機器操作員之工作；嗣於八十九年九月十四日十二時，經警在台北縣土城市
    ○○路○段二二三號之三葉賓館為警查獲該二名外國人而查知上情。
二、案經臺灣板橋地方法院檢察署檢察官自動檢舉偵查起訴。
    理  由
一、訊據被告乙○○矢口否認有何違反就業服務法之犯行，辯稱：從未見過二名該二
    名外國人，僅其妻甲○○○（業經不起訴處分）曾說有二位泰國人到公司應徵，
    但甲○○○未予僱用，僅留該二名泰國人在中吃飯，聊天後即離去，並未僱用該
    二名外國人云云。惟查：證人甲○○○雖證稱：「當時我先生並不在家，那兩位
 泰勞是夫妻，想要到我加工廠找工作，因以至中午，所以我就劉他們下來吃飯，
    中間有聊到我家的情形，他們在我家的時間約是十點多到十一點左右到我家，大
    約兩點多走，我們大概十二點半吃飯，因為我沒有去過泰國，所以就和他們聊泰
    國的事，他們就叫我幫他們找工作，我說沒有辦法，然後他們就回去了。我認為
    那兩位泰勞在我招待之後，反而恩將仇報」，「（兩位泰勞為何知道你們家？）
    他們自己找到我家的，我不知道他們為什麼知道，我有帶兩位泰勞到我家樓上吃
    飯，我沒有留聯絡電話給他們，我們名片都放在樓下的桌子上，我並沒有給他們
    ，可能是他們自己拿的」（九十年五月二十五日審判筆錄）等情，然查右揭犯罪
    事實，業據證人即該二名泰國籍外國人於警訊中證述明確，且於警訊中提出乙○
    ○及佳慶公司之名片，另描述佳慶公司之內部陳設及被告之家庭狀況，亦核與被
    告乙○○及證人甲○○○於警訊、偵查中所述公司內部陳設及家庭狀況大致相符
    ，另經證人即查獲二名泰國人之警員陳永豐、黃振中於偵查中結證稱：據報查獲
    二名泰國人後，在訊問時二名泰國人係自行提出乙○○之名片並描述工作場所陳
    設及狀況，並帶同警員前往佳慶絲織廠等情（九十年三月六日訊問筆錄），則衡
    諸常情，實難想像二名泰國人並未見及被告，僅憑與甲○○○二、三小時間聊天
    、吃飯所見所聞，在歷經半年後仍能詳細指述被告家中人員、房間、陳設、機械
    等項，並直指被告為老闆而無誤，亦難想像二名泰國人有何設詞誣攀被告犯行之
    必要，足認二名泰國人證述之情節應屬實在，堪予憑採，被告所辯無非避重就輕
    之詞，不足採信。此外，並有該二名泰國人之外勞動態查詢結果二紙及佳慶公司
    之公司查詢資料一紙在卷可稽，本件事證明確，被告之犯行應堪以認定，自應依
    法論科。
二、核被告乙○○所為係違反就業服務法第五十三條第三款之規定，其聘僱人數為二
    人，被告乙○○應依同法第五十八條第一項後段規定論處。爰審酌被告乙○○因
    雇工不易始雇用外勞工作，犯罪之手段、雇用外勞時間之長短與犯罪後仍未坦承
    犯行，並參諸其執行公司業務，卻未循正常程序合法申請外籍勞工，而聘僱他人
    所申請聘僱之外國人，影響我國就業市場秩序等一切情狀，量處如主文所示之刑
    ，並諭知易科罰金之折算標準（被告行為後，刑法第四十一條業於九十年一月十
    日修正公布施行，於同年一月十二日生效，該法第四十一條第一項前段將得易科
    罰金之範圍由「犯最重本刑為三年以下有期徒刑以下之刑之罪」修正擴大為「犯
    最重本刑為五年以下有期徒刑以下之刑之罪」，更有利於被告，應依刑法第二條
    第一項前段之規定，適用裁判時之法律即刑法第四十一條第一項前段），以示懲
    儆。又法人受雇人因執行業務而犯就業服務法之罪者，該法人亦應科以罰金刑，
    就業服務法第五十八條第二項定有明文。本件被告佳慶公司其代表人因執行業務
    而違反就業服務法第五十三條第一款規定，被告佳慶公司應依就業服務法第五十
    八條第二項論科，爰審酌被告佳慶公司其代表人聘僱他人所申請聘僱之外國人，
    影響我國就業市場秩序，對社會經濟造成損害，科以如主文所示之罰金，以示懲
    處。
據上論斷，應依刑事訴訟法第二百九十九條第一項前段，就業服務法第五十三條第三
款、第五十八條第一項前段、第二項，刑法第二條第一項前段、第十一條前段、第四
十一條第一項前段，罰金罰鍰提高標準條例第二條，判決如主文。
本案經檢察官張慶林到庭執行職務。
中      華      民      國    九十      年      六      月      八      日
                                      臺灣板橋地方法院刑事第五庭
                                       法  官  王  偉  光
右正本證明與原本無異
如不服本判決應於送達後十日內向本院提出上訴狀
                                          書記官  陳  怡  君
中      華      民      國    九十      年      六      月     十一     日
附錄本案論罪科刑法條全文：
就業服務法第五十三條：
雇主不得有左列行為：
一、聘僱或留用未經許可或許可失效之外國人。
二、以本人名義聘僱外國人為他人工作。
三、未經許可聘僱或留用他人所申請聘僱之外國人。
四、指派所聘僱之外國人從事申請許可以外之工作。
就業服務法第五十八條：
違反第五十三條第一款、第二款或第三款規定，其聘僱或留用人數為一人者，處六月
以下有期徒刑、拘役或科或併科新臺幣九萬元以下罰金；其聘僱或留用人數為二人以
上者，處三年以下有期徒刑、拘役或科或併科新台幣三十萬元以下罰金。
法人之代表人、法人或自然人之代理人、受雇人或其他從業人員，因執行業務犯前項
之罪者，除處罰其行為人外，對該法人或自然人亦科以前項之罰金。


司法院資訊處製作；財團法人民間司法改革基金會備份。
